臺灣新竹地方法院刑事判決
110年度易字第720號
公  訴  人  臺灣新竹地方檢察署檢察官
被      告  楊振宗


            楊詠淇



上列被告等因妨害名譽案件，經檢察官提起公訴（110年度偵字
第4549號），本院判決如下：
    主  文
乙○○犯誹謗罪，處拘役貳拾日，如易科罰金，以新臺幣壹仟元折
算壹日。
丙○○犯誹謗罪，處拘役參拾日，如易科罰金，以新臺幣壹仟元折
算壹日。
    事  實
一、丙○○、乙○○與甲○○素有嫌隙。丙○○、乙○○竟共同意圖散布於
    眾，基於誹謗之單一犯意聯絡，於民國110年1月12日15時19
    分至16時許，在不特定人均得以共見共聞之址設新竹市○區○○○街0號1樓之新竹市貨物包裝運送職業工會內，先後對工會
    常務理事唐鋁鐳、陳巧玲公開傳述：「甲○○搶人家老公，與
    邱榮華兩個偷情在一起」、「之前甲○○跑去跟湖口鄭廷煌結
    婚，明明就是有收禮金、有宴客，就是沒有去登記，這本來
    就是騙錢、騙婚」、「甲○○用理事長的名義在外面行騙...
    甲○○與有配偶之徐查理在一起，對徐查理說，伊係新竹包裝
    工會的理事長，會有很多車趟，所以徐查理就去找江哲緯一
    起來跑車，說新竹她很罩的住」等語，而傳述此等純涉私德
    、而與公益完全無關之個人隱私內容，藉此等方式貶損甲○○
    在社會上之評價。
二、案經甲○○訴由新竹市警察局第二分局報告臺灣新竹地方檢察
    署檢察官偵查起訴。
    理  由
壹、程序事項
一、按被告以外之人於審判外之言詞或書面陳述，除法律有規定
    者外，不得作為證據。被告以外之人於審判外之陳述，經當
    事人於審判程序同意作為證據，法院審酌該言詞陳述或書面
    陳述作成時之情況，認為適當者，亦得為證據。當事人、代
    理人或辯護人於法院調查證據時，知有第159條第1項不得為
    證據之情形，而未於言詞辯論終結前聲明異議者，視為有前
    項之同意。刑事訴訟法第159條第1項、第159條之5分別定有
    明文。經查，本判決所引用被告丙○○、乙○○以外之人於審判
    外之陳述等供述證據，檢察官、被告等於本院審理程序中均
    表示同意有證據能力（見本院卷第117頁至第119頁），並於
    本案言詞辯論終結前就全部供述證據均未聲明異議，而本院
    復審酌該等供述證據作成時，並無違法或不當之情況，且其
    餘本案本院所依憑判斷之非供述證據，亦無證據證明係違反
    法定程序所取得，或其他不得作為證據之情形，再上開各該
    供述證據及非供述證據，又均無證明力明顯過低之情形，復
    均經本院於審判程序依法進行調查，並予以當事人辯論，前
    揭被告等之訴訟防禦權，已受保障，因認上開供述證據及非
    供述證據等證據方法，均適得為證據，應認均有證據能力。
貳、實體事項
一、認定犯罪事實所憑之證據及理由
　　訊據被告丙○○、乙○○固坦承於前揭時地，有向在場之證人唐
    鋁鐳告以上開言語，惟矢口否認有何誹謗犯行，並辯稱：我
    們從頭到尾講了40分鐘，有30分鐘都在講公事，怎麼會是私
    德，怎麼沒有跟公共利益有關，告訴人甲○○於民事案件開庭
    的時候，跟法官說被告乙○○工會會費沒有繳，我們只是去捍
    衛我的權益，告訴人跟人同居的事情，我們也有證據，另外
    工會是有門的，雖然有洽公民眾進出，但跟告訴人私德有關
    的，我們只和證人唐鋁鐳提，如果只是要講這些事情，不用
    5分鐘，所以我們沒有散布於眾的意圖云云。惟查：
  ㈠被告丙○○、乙○○確有於前揭時間至址設新竹市○區○○○街0號1
    樓之新竹市貨物包裝運送職業工會內，由被告丙○○向證人唐
    鋁鐳告以「甲○○搶人家老公，與邱榮兩個偷情在一起」等語
    ，並由被告丙○○、乙○○接續向該證人稱「之前甲○○跑去跟湖
    口鄭廷煌結婚，明明就是有收禮金、有宴客，就是沒有去登
    記，這本來就是騙錢、騙婚」，嗣由被告丙○○對之續稱「甲○○用理事長的名義在外面行騙...甲○○與有配偶之徐查理在
    一起，對徐查理說，伊係新竹包裝工會的理事長，會有很多
    車趟，所以徐查理就去找江哲緯一起來跑車，說新竹她很罩
    的住」等語，業據告訴人於警詢、偵查中指訴（見偵卷第9
    頁至第10頁、第34頁、第43頁）明確，並提出110年1月12日
    工會櫃台錄影檔譯文1份（見偵卷第44頁至第53頁）為據，
    其指訴之內容復核與證人唐鋁鐳於警詢及偵查中之證述（見
    偵卷第12頁至其背面、第38頁至其背面）大致相符，嗣經本
    院勘驗告訴人庭呈之110年1月12日工會辦公室內監視器錄影
    檔案記憶卡1只、轉拷光碟1片（分置偵卷偵查光碟片存放袋
    、本案證物存置袋）認定屬實，此有本院110年12月16日勘
    驗筆錄暨勘驗擷圖1份（見本院卷第82頁至第92頁、第99頁
    至第102頁）附卷憑參，是該等事實應均以堪以認定。
　㈡至起訴書固記載被告丙○○、乙○○係稱「之前甲○○去跟新豐茂
    哥結婚，明明就有宴客，但是沒有登記，這反正就是騙錢」
    、「甲○○對湖口鄭廷煌騙婚」等語，然觀諸本院前揭勘驗筆
    錄即附件所載㈡、⒌之內容，被告乙○○係表示：「之前他去跟
    那個茂哥結婚，也是騙我，…，他跟茂哥結婚的時候，他不
    是跑去跟茂哥結婚？」等語後，其自身及被告丙○○即更正所
    指為「湖口那個」、「鄭廷煌」，其後被告乙○○、丙○○方續
    稱「他明明就是有收禮金，有宴客，就是沒有去登記」、「
    他明明就是騙錢，這本來就是騙錢阿」、「我們說他騙婚，
    他還不承認」、「他有收錢，就是騙婚，你就是詐欺」、「
    詐婚」等語，此觀上開勘驗筆錄內容自明，是被告等斯時所
    傳述告訴人欺詐之對象應為「湖口鄭廷煌」，而非「新豐茂
    哥」，起訴書上開記載或認定當容有誤會。從而，本院所應
    審酌者厥為被告等傳述之上開內容是否足以貶損告訴人之名
    譽？被告等有無散布眾之意圖？其等傳述之內容是否符合無
    刑法第第310條第3項不罰之事由，茲將本院心證分述如後。
　㈢被告等上開傳述之內容確足妨害告訴人之名譽
　　查被告乙○○、丙○○於前揭時地，曾向證人唐鋁鐳告以「甲○○
    搶人家老公，與邱榮兩個偷情在一起」、「之前甲○○跑去跟
    湖口鄭廷煌結婚，明明就是有收禮金、有宴客，就是沒有去
    登記，這本來就是騙錢、騙婚」、「甲○○用理事長的名義在
    外面行騙...甲○○與有配偶之徐查理在一起，對徐查理說，
    伊係新竹包裝工會的理事長，會有很多車趟，所以徐查理就
    去找江哲緯一起來跑車，說新竹她很罩的住」等語，已經本
    院認定如前，是其等實於該次對話中多次針對告訴人個人交
    往對象及其等來往方式而為陳述及指摘，並加以評論；而隨
    時代之演變，我國對於性自主、性觀念雖益發開放、多元，
    兩性交往如何互動、付出甚等等概念，固不再僵固，然不可
    否認地我國法律或傳統文化對於「婚姻價值維護」之肯定，
    關於「兩性交往之分際」或「交往之方式」等，亦仍有既定
    之印象，而影響社會上對該他人之觀感，是其人之行為是否
    違反上開規範要求，或偏離該等既定印象，當足以影響斯人
    在社會上之評價，而被告等於本案指摘、傳述告訴人有破壞
    他人之婚姻、與有配偶者有感情上之來往，或以結婚之名義
    獲取他人之感情及財物、以理事長之名義行騙等情事，依前
    揭說明，當足以貶低告訴人於社會上之評價至明。
  ㈣被告等傳述上開內容實有散布於眾之意圖　　
　⒈查被告丙○○、乙○○等於前揭時間至址設新竹市○區○○○街0號1
    樓之新竹市貨物包裝運送職業工會傳述前述內容時，另有該
    工會辦公人員陳巧玲在場得以聽聞，而被告等所在之處，實
    為不特定人均得以共見共聞，或公眾得自由進出之場域，業
    經證人唐鋁鐳於偵查中證稱：當時還有1位秘書陳巧玲在場
    ，但她在忙著開理事會的事情忙進忙出，沒有聽到全程，偶
    爾聽到幾句等語（見偵卷第38頁），或被告乙○○於準備程序
    中供稱：110年1月12日15時30分至16時許，有跟被告丙○○一
    起到貨物包裝運送職業工會，當時是民眾可以洽公的時間沒
    有意見等語（見本院卷第43頁）在卷，且觀諸本院勘驗前揭
    110年1月12日工會辦公室內監視器錄影檔案之結果，被告等
    與證人唐鋁鐳談論過程中，陳巧玲確始終在場，亦有2名洽
    公之民眾先後進入該辦公室內，由陳巧玲為其等辦理業務後
    離去，而該處另有其他工會之辦公室等情，此同有前揭110
    年12月16日勘驗筆錄暨勘驗擷圖1份在卷可稽，是該處確有
    被告丙○○、乙○○談話對象外之人員即陳巧玲在場，亦屬公眾
    得自由出入之處所無訛。
　⒉再者，依前揭本院之勘驗筆錄即附件內容，可知被告丙○○、
    乙○○與證人唐鋁鐳間之談話，除因陳巧玲與洽公民眾交談所
    致雙方聲音重疊無法辨識者外，其餘對話經過，本院均得以
    逐字方式製作譯文，加以陳巧玲於過程中偶有針對其等對話
    加以回應，諸如「你們都知道，阿姨和我都不知道（笑聲）
    ，我們真的都不知道」等情，顯示被告丙○○、乙○○等傳述該
    等內容時，其等音量非微，除在場之陳巧玲得清楚見聞外，
    亦得由該工會之監視器清晰攝錄。是以，被告丙○○、乙○○在
    前揭不特定人均得以共見共聞，或公眾得自由進出之新竹市
    貨物包裝運送職業工會辦公室內，未降低音量以求與證人唐
    鋁鐳秘密溝通，卻以在場人均得清楚見聞之音量，向其傳述
    上開內容，實已難認其等非無散布於眾之意圖。
　⒊又細譯上開勘驗筆錄即附件之內容，被告丙○○、乙○○提及「
    湖口鄭廷煌」，並質疑告訴人是否有去登記乙節時，被告丙○○即表示「他也拿這個來告我們，說我們公開他公證結婚的
    照片」等語，依其語意，被告丙○○、乙○○事前或已將告訴人
    與「湖口鄭廷煌」結婚照片「公開」刊登，則其等對告訴人
    與「湖口鄭廷煌」結婚、未登記乙節續向證人唐鋁鐳指摘告
    訴人騙婚、騙錢，亦難認其絕無藉證人唐鋁鐳向外傳述之意
    ；又，被告丙○○於傳述告訴人之上開內容後，經證人唐鋁鐳
    表示「我不知道」或「我們不知道時」時，旋均告以「我會
    讓你知道」、「我們現在已經來告知你」，並續向之稱：「
    第一趟跑車的那個合作的人姓徐，也是一個有老婆的，他跟
    那個男的在一起，他跟那個男的說他是新竹貨運包裝工會的
    理事長，他會有很多車趟，所以這個姓徐的就去找一個姓江
    的一起來跑車，說這個女的在新竹很罩得住，他是工會的理
    事長，很多車趟可以跑」、「你說他沒有拿工會理事長的頭
    銜在外面坑矇拐騙，他還叫邱榮華來入會。你覺得我們怎麼
    會知道這些事，他是作惡多端。那所以針對這個部分，『我
    覺得你們工會勢必真的就是要有個懲處，還是有個什麼動作
    』，而不是任由他」等語，亦在證人唐鋁鐳回應「他在外面
    作什麼事，我們並不知道，真的要危害到工會的利益了，我
    們還是會處理」之際，即告以「那我現在就告訴你他作了些
    什麼事，我剛剛已經轉達給你了，就是、他就是用新竹貨運
    包裝工會理事長的頭銜在外面招搖撞騙，徐先生、徐查理，
    我給你全名啦，徐查理、江哲緯、邱榮華這三個名字我先給
    你，都有被他騙過」等語，而被告乙○○在場聽聞該等內容，
    亦未當場為反對之表示，反有補充被告丙○○所述內容之舉，
    同有前揭勘驗筆錄暨勘驗擷圖1份存卷足考，由此足見其等
    目的不僅在使證人唐鋁鐳知悉其傳述之內容，更要求證人唐
    鋁鐳提出於新竹市貨物包裝運送職業工會討論，方能就此予
    以懲處，顯有欲證人唐鋁鐳轉知該工會理監事之意，則更難
    認被告等傳述上開內容，並無散布於眾之意圖。
　⒋至被告丙○○等雖以前詞置辯，或另以表示其等目的係在使證
    人唐鋁鐳以長輩身分規勸告訴人云云，並提出被告等於本院
    民事庭109年度竹簡調字第635號109年12月8日調解程序筆錄
    影本、109年度竹簡字第577號卷面影本及110年1月12日言詞
    辯論筆錄影本各1份、工會外觀照片4張（見偵卷第61頁至第
    67頁，本院卷第103頁至第109頁）為據，然查：
　①被告丙○○、乙○○當日雖曾與告訴人於本院民事事件中，因工
    會會費繳納由誰繳納乙節，發生爭論互為主張，此固有本院
    民事庭109年度竹簡調字第635號109年12月8日調解程序筆錄
    影本、110年1月12日言詞辯論筆錄影本各1份（見偵卷第61
    頁至第67頁）附卷憑參，而被告丙○○、乙○○等於前揭時間至
    上開工會辦公室內，亦有向證人唐鋁鐳確認會費繳納證明等
    舉動，同經本院勘驗在卷（見本院卷第87頁），然此或為被
    告丙○○、乙○○等起意至上開工會辦公室尋訪證人唐鋁鐳之原
    因之一，惟絕非其等停留之唯一目的，此觀其等對話之初，
    並非首先就此進行確認，亦未在獲悉上開確認結果後，即行
    離去等情自明，加以被告丙○○、乙○○在該時地所傳述前揭內
    容，無論係指摘告訴人破壞他人之婚姻或以結婚之名義獲取
    他人之感情及財物、以理事長之名義行騙等，均與該會費繳
    納之爭議，並無關連性，則當難以此逕認被告等於前揭時間
    選擇在該辦公處所以該音量向證人唐鋁鐳傳述該等內容，並
    無散布於眾之意圖。
　②再者，被告丙○○或表示其論及上開內容之目的，僅善意希冀
    證人唐鋁鐳以長輩之身分規勸告訴人云云，然姑不論何以被
    告丙○○等何以不採用私下通話方式聯繫證人唐鋁鐳，觀諸其
    等討論之內容，亦均使在場、同屬工會辦公人員之陳巧玲得
    以清楚獲悉，則本難認其等目的僅止於使證人唐鋁鐳以長輩
    之身分規勸告訴人乙節，遑論被告丙○○已明示證人唐鋁鐳希
    冀其將告訴人提交工會懲處，則被告等此部分所辯，當難採
    認。
　③又被告丙○○等復指明其等傳述前揭內容時，該工會對外大門
    確有關上，且於洽公民眾在場時，其等亦未提及上開言論，
    是應認其等並無散布於眾之意圖云云，而依被告丙○○提出上
    開工會外觀照片4張（見本院卷第103頁至第109頁），其等
    所在之該工會辦公室連結走廊之木門固然關閉，惟是否為案
    發時之情形，本非無疑，再縱認案發時該木門確有關閉，亦
    無礙該處斯時確為公眾得自由出入之場所無訛，被告等復無
    法管控該處人員之進出，其等卻未至其他較隱蔽之地點或壓
    低音量談論，反以在場均得聽聞之音量傳述，使任何可能進
    入者得因此獲悉該等內容，則同難為有利於被告等之認定；
    另，被告等於洽公民眾在場時，雖未經工會辦公室內監視器
    攝錄有傳述同樣內容之言語，此有本院前揭勘驗筆錄存卷足
    參，然被告等並非停止與證人唐鋁鐳交談，亦或係因聲音重
    疊致本院無從辨識其等談論之內容，本難以此逕為有利於被
    告等之認定，況其等縱未刻意選擇在洽公民眾前來之際，均
    談論該等事項，此或屬偶然，或因其人並非被告等欲其聽聞
    之受眾，考諸其等仍有意要證人唐鋁鐳轉知他人處理暨先前
    公開告訴人結婚照片等舉動，仍難據此否認被告等無散布於
    眾之意圖。
　⒌綜上所述，被告等上開所辯均非可採，衡以被告等選擇在公
    眾得出入之處所，以該等音量傳述該等內容，更不在意陳巧
    玲在場聽聞，復有意使證人唐鋁鐳轉知他人，則應堪認定被
    告丙○○、乙○○斯時確有散布於眾之意圖。
  ㈢被告等指摘、傳述告訴人之隱私事項與公共利益無關
  ⒈按言論自由為人民之基本權利，為憲法第11條有明文保障，
    國家應給予最大限度之維護。惟為兼顧對個人名譽、隱私及
    公共利益之保護，法律尚非不得對言論自由依其傳播方式為
    合理之限制。刑法上之公然侮辱罪及誹謗罪之規定，均屬對
    於言論自由依傳播方式所加之限制，亦即兩者之構成要件均
    受保障言論自由權及憲法第23條之規範。刑法第310條第3項
    前段以對於所誹謗之事，能證明其為真實者不罰，係針對言
    論內容與事實相符者之保障，並藉以限定刑罰權之範圍，藉
    由『實質（真正）惡意原則』之檢驗，只要認行為人於發表言
    論時並非明知所言非真實而故意捏造虛偽事實，或並非因重
    大過失或輕率而未探究所言是否為真實致其陳述與事實不符
    ，皆排除於第310條之處罰範圍外，認行為人不負相關刑責
    。因此，行為人就其指摘或傳述「非涉及私德而與公共利益
    有關」之事項，雖不能證明言論內容為真實，但依其所憑之
    證據資料，認為行為人有相當理由確信其為真實，即主觀上
    有確信『所指摘或傳述之事為真實』之認識，即欠缺故意，不
    能以誹謗罪之刑責相繩。而行為人指摘傳述關於他人之事項
    ，究屬「私德」或「與公共利益有關者」，應就事實之內容
    、性質及被害人之職業、身分或社會地位等，以健全之社會
    觀念，客觀予以判斷。
  ⒉被告等固一再主張其等傳述之上開事項非僅屬「私德」，而
    「與公共利益有關」云云，然告訴人雖為新竹市貨物包裝運
    送職業工會理事長，負有綜理工會事務之法定職務，然究非
    廣泛為大眾知曉之公眾人物，其交往對象為孰、交往對象之
    背景、個人感情生活與他方如何互動，當屬告訴人之個人隱
    私事項，而與前揭工會之職務無涉，衡諸其等被訴斯時指摘
    之內容，即「甲○○搶人家老公，與邱榮兩個偷情在一起」、
    「之前甲○○跑去跟湖口鄭廷煌結婚，明明就是有收禮金、有
    宴客，就是沒有去登記，這本來就是騙錢、騙婚」、「甲○○
    用理事長的名義在外面行騙...甲○○與『有配偶之徐查理』在
    一起，對徐查理說，伊係新竹包裝工會的理事長，會有很多
    車趟，所以徐查理就去找江哲緯一起來跑車，說新竹她很罩
    的住」，均在指摘告訴人破壞他人婚姻，或陳述其與他人感
    情上互動之不恰當，更為負面之評價，顯屬告訴人之個人隱
    私事項，自無刑法第310條第3項之適用，而不得以此主張免
    責。
　⒊再被告等雖檢附告訴人本院104年審簡字第168號刑事簡易判
    決1份（見偵卷第69頁至第70頁），欲說明其等傳述事項與
    真實相符，然該判決內僅記載告訴人曾因妨害家庭案件，經
    法院判決判處有期徒刑4月，於87年9月21日易科罰金執行完
    畢等語，然該等記載因無法辨別所指對象為孰，是並不能證
    明其等指摘告訴人上開言語均為真實，遑論該等部分縱然為
    真，仍屬「私德」事項，業如前述，仍無刑法第310條第3項
    之適用，當不能以此為有利於被告等之認定。
　⒋被告丙○○等亦主張其等與證人唐鋁鐳談論之事項非僅以上述
    情事為限，亦有長時間論及其他公益相關事項，認其等所述
    均與公共利益有關云云，另提出案外人江哲緯另案臺灣新竹
    地方檢察署109年度偵字第8748號刑事傳票、自白書影本各1
    份、告訴人與案外人江哲緯之社群軟體留言頁面擷圖1張、
    告訴人於社群軟體Facebook張貼之文章頁面擷圖5張（偵卷
    第79頁、第80頁、第81頁、第82頁至第86頁）為據，似欲主
    張其等傳述「甲○○用理事長的名義在外面行騙」等語之真實
    性，惟姑不論被告等此部分所提之其餘證據，均無從顯示告
    訴人係以「理事長名義」為之，且上開證據所顯示之內容，
    不論是案外人江哲緯自述妨害被告等名譽之緣由，或告訴人
    於社群軟體Facebook張貼招攬旅遊之廣告，縱然為真，亦均
    與其等指摘傳述上開告訴人「隱私事項」、「感情生活」部
    分無涉，而被告丙○○等雖又花費其他時間與證人唐鋁鐳論及
    其他事項，同經本院勘驗在卷，然此均無礙於其等確實在斯
    時斯地有傳述足以妨害告訴人名譽之私德事項乙節，此間毋
    寧只是被告等使用手段為何、主觀上違反法規範義務程度差
    異，並無解於被告等罪責之成立，是被告等此部分所辯，同
    難採認。
　㈣此外，被告等又提出被告丙○○傳訊予在場人陳巧玲之對話紀
    錄擷圖1張、110年1月12日談話時之錄影畫面擷圖6張（見偵
    卷第71頁、第72頁至第78頁），惟被告等於本案審理中最終
    亦未傳喚在場人陳巧玲到庭作證，此等表示欲在場人陳巧玲
    到庭作證之訊息，或其等當日所攝證人唐鋁鐳之影像，當與
    本案事實認定或爭點無涉，自不足以此作為有利於被告之認
    定。
  ㈤綜上所述，被告等上開所辯均非可採，本案被告等具有散布
    於眾之意圖，其等指摘、傳述、評論關於告訴人上開隱私事
    項，均足以貶損告訴人在社會上之評價，且此部分純屬私德
    、與公共利益無關，自無刑法第310條第3項之適用，是本案
    事證明確，被告等前揭誹謗犯行，均堪以認定，均應依法論
    罪科刑。
二、論罪科刑
  ㈠核被告丙○○、乙○○所為，均係犯刑法第310條第1項誹謗罪。
    而被告等於110年1月12日15時19分至16時許，至新竹市貨物
    包裝運送職業工會辦公室期間，先後在該公眾得出入之辦公
    室內傳述「甲○○搶人家老公，與邱榮兩個偷情在一起」、「
    之前甲○○跑去跟湖口鄭廷煌結婚，明明就是有收禮金、有宴
    客，就是沒有去登記，這本來就是騙錢、騙婚」、「甲○○用
    理事長的名義在外面行騙...甲○○與有配偶之徐查理在一起
    ，對徐查理說，伊係新竹包裝工會的理事長，會有很多車趟
    ，所以徐查理就去找江哲緯一起來跑車，說新竹她很罩的住
    」等事項，在自然意義上雖有數個行為，然其等行為過程在
    時間及空間上尚具有連貫性，顯係基於單一之行為決意，且
    侵害相同之法益，各行為之獨立性極為薄弱，依一般社會健
    全觀念，在時間差距上，難以強行分開，在刑法評價上，以
    視為數個舉動之接續實行，合為包括之一行為予以評價，較
    為合理，自應論以接續犯，僅論一罪即為已足。
  ㈡按共同實施犯罪行為之人，在合同意思範圍以內，各自分擔
    犯罪行為之一部，相互利用他人之行為，以達其犯罪之目的
    者，即應對於全部所發生之結果，共同負責，再共同正犯之
    成立，祇須具有犯意之聯絡及行為之分擔，既不問犯罪動機
    起於何人，亦不必每一階段犯行，均須參與，且意思之聯絡
    並不限於事前有所謀議，即僅於行為當時有共同犯意之聯絡
    者，亦屬之，且其表示之方法，亦不以明示通謀為必要，即
    相互間有默示之合致，亦無不可。查被告丙○○、乙○○於前揭
    時地傳述上開告訴人隱私事項之各該內容，雖非每一字句均
    經其等2人分別陳述，然依本院勘驗斯時監視器錄影檔案之
    譯文，可知被告丙○○、乙○○提及部分內容後，被告乙○○、丙○○均未為反對意思，更未制止，而其等亦就對方該等陳述補
    充相關內容，則其等間就傳述該等內容當有犯意聯絡及行為
    分擔，自應論以共同正犯。
  ㈢爰以行為人責任為基礎，審酌被告丙○○、乙○○因與告訴人間
    屢有爭訟致生嫌隙，即於前揭時間至在不特定人均得以共見
    共聞之址設新竹市○區○○○街0號1樓之新竹市貨物包裝運送職
    業工會內，向證人唐鋁鐳等傳述上開涉及告訴人隱私事項，
    或欲其等轉知他人，以此方式貶損告訴人名譽，其等所為自
    有非是，惟念及被告等傳述上開內容之方式，雖係在公開場
    合為之，然仍須斯時在該地聽聞，或經由證人唐鋁鐳、陳巧
    玲轉述，是其散布之樣態及情節尚非重大，亦考量被告等前
    未均有何論罪科刑紀錄，此有臺灣高等法院被告前案紀錄表
    1份（見本院卷第133頁、第135頁至第136頁）在卷可參，其
    等素行尚稱良好，並兼衡被告乙○○現在科學園區工作、與被
    告丙○○及其子同住、普通之家庭經濟狀況，暨被告乙○○、丙○○各為高中畢業、大學肄業之教育程度（見本院卷第131頁
    ）等一切情狀，量處如主文所示之刑，並諭知易科罰金之折
    算標準。
三、爰不另為無罪之諭知部分
　　至公訴意旨固認被告丙○○、乙○○於前揭時地向證人唐鋁鐳傳
    述「懷疑甲○○用工會的資源影印私人文件」乙節，亦該當刑
    法之誹謗罪等語，然觀諸本院勘驗當日工會辦公室內監視器
    錄影檔案之勘驗筆錄即附件內容可知，被告丙○○係指明告訴
    人於其等訴訟中提出一大疊文件後，向工會常務理事即證人
    唐鋁鐳表示「我嚴重的懷疑他利用工會資源在做的」等語，
    旋經證人唐鋁鐳求證在場之陳巧玲而否認，此有前揭勘驗筆
    錄1份存卷可參，而依被告丙○○當時之語意、語氣，其應係
    就此事對證人唐鋁鐳表示質疑，加以其對象係對此應知之甚
    深之工會人員證人唐鋁鐳、陳巧玲等，而非任一不知情之他
    人，則被告丙○○此舉應非單方面傳述不實內容，毋寧係就此
    加以求證，縱然語氣並非友善，亦難認此部分被告等具有誹
    謗之故意，是就此部分自難使本院形成有罪之心證，然此部
    分倘成立犯罪，因起訴書亦認為此部分與被告丙○○、乙○○前
    揭有罪部分，有實質上一罪之關係，是爰不另為無罪之諭知
    ，末此敘明。
據上論斷，應依刑事訴訟法第299條第1項前段，判決如主文。
本件經檢察官馮品捷提起公訴，檢察官劉正祥到庭執行職務。
中    華    民    國   111    年    3     月    17    日
                  刑事第二庭    法  官  江宜穎
以上正本證明與原本無異。
如不服本判決應於收受判決後20日內向本院提出上訴書狀，並應
敘述具體理由。其未敘述上訴理由者，應於上訴期間屆滿後20日
內向本院補提理由書(均須按他造當事人之人數附繕本)「切勿逕
送上級法院」。
中    華    民    國   111    年    3     月    17    日
                                書記官  蕭妙如
附錄本案論罪科刑法條：
刑法第310條第2項
意圖散布於眾，而指摘或傳述足以毀損他人名譽之事者，為誹謗
罪，處 1 年以下有期徒刑、拘役或 5 百元以下罰金。
散布文字、圖畫犯前項之罪者，處 2 年以下有期徒刑、拘役或
1 千元以下罰金。
對於所誹謗之事，能證明其為真實者，不罰。但涉於私德而與公
共利益無關者，不在此限。